【裁判字號】    96,交簡上,179
【裁判日期】    970109
【裁判案由】    過失傷害
【裁判全文】
臺灣臺南地方法院刑事判決           96年度交簡上字第179號
聲  請  人  臺灣臺南地方法院檢察署檢察官
上  訴  人
即  被  告  甲○○
上列被告因過失傷害案件，不服本院九十六年度交簡字第一九五
七號中華民國九十六年八月二十七日第一審判決（聲請案號：九
十六年度偵字第九九六○號），提起上訴，本院管轄之第二審合
議庭判決如下：
    主    文
原判決關於甲○○部分撤銷。
甲○○無罪。
    理    由
一、公訴意旨略以：被告丙○○（經原審判決後，未據上訴而確
    定）於民國九十六年一月四日十二時四十分許，駕駛車牌
    YLF-835號重機車沿臺南縣永康市○○路由西向東行經龍中
    街口左轉時，適被告甲○○駕駛車牌YLH-409號重機車沿自
    強路由東向西直行至該路口，此時丙○○應注意且能注意其
    係轉彎車，應讓直行車先行，而疏未注意，貿然左轉。甲○
    ○則應注意且能注意車前狀況，隨時採取必要之安全措施，
    而疏未注意貿然直行通過路口，兩車於交岔路口內撞及，雙
    方人車倒地，丙○○受有左髖、背部挫傷之傷害，甲○○受
    有頭部外傷併顱骨骨折、腦挫傷、顱內出血、左右雙側硬腦
    膜上下出血之傷害。案經甲○○、丙○○訴由臺南縣警察局
    永康分局報告臺灣臺南地方法院檢察署檢察官偵查後聲請以
    簡易判決處刑。因認被告甲○○、丙○○各係犯刑法第二百
    八十四條第一項之過失傷害罪嫌。
二、法律規定及判決先例：
  (一)按被告未經審判證明有罪確定前，推定其為無罪；又犯罪事
    實應依證據認定之，無證據不得認定犯罪事實，刑事訴訟法
    第一百五十四條第一項、第二項定有明文。次按不能證明被
    告犯罪者，應諭知無罪之判決，同法第三百零一條定有明文
    。
  (二)又告訴人之告訴，係以使被告受刑事訴追為目的，是其陳述
    是否與事實相符，仍應調查其他證據以資審認，必須指訴無
    瑕疵可指，而就其他方面調查又與事實相符，始足採為判決
    之基礎（最高法院五十二年台上字第一三００號、三十二年
    上字第六五七號判例意旨參照）。
  (三)又按事實之認定，應憑證據，如未能發現相當證據，或證據
    不足以證明，自不能以推測或擬制之方法以為裁判基礎，最
    高法院四十年台上字第八十六號判例可資參照。而所謂證據
    ，係指足以證明被告有犯罪行為之積極證據而言，該項證據
    須適於為被告犯罪之證明者，始得採為斷罪之資料，最高法
    院六十九年台上字第四九一三號判例可資參考。
  (四)再按認定不利於被告之事實，須依積極證據，茍積極證據不
    足為不利於被告事實之認定時，即應為有利於被告之認定，
    更不必有何有利之證據，最高法院亦著有三十年上字第八一
    六號判例足參。
  (五)認定犯罪事實所憑之證據，雖不以直接證據為限，間接證據
    亦包括在內；然而無論直接或間接證據，其為訴訟上之證明
    ，須於通常一般之人均不致有所懷疑，而得確信其為真實之
    程度者，始得據為有罪之認定，倘其證明尚未達到此一程度
    ，而有合理之懷疑存在時，即應為被告無罪判決之諭知（最
    高法院七十六年台上字第四九八六號判例意旨參照）。
三、本件公訴意旨認被告甲○○涉有刑法第二百八十四條第一項
    之過失傷害罪嫌，無非係以告訴人兼被告丙○○警詢之陳述
    、被告甲○○於警詢時之陳述、臺南縣警察局永康分局道路
    交通事故調查報告表(一)、(二)、現場圖各一紙、現場及雙方車
    損照片十二張、丙○○提出之財團法人奇美醫院診斷證明書
    一紙、甲○○提出之同醫院診斷證明書二紙等為證。惟訊據
    被告甲○○堅詞否認有何過失傷害犯行，辯稱：告訴人丙○
    ○當時係轉彎車，伊係直行車，轉彎車應禮直行車先行等語
    。
四、經本院查：
  (一)告訴人丙○○於警詢時指訴稱：伊於九十六年一月四日十二
    時四十分左右駕駛車牌號號碼YLF-835號重機車沿永康市○
    ○路由西向東直行，行經自強路與龍中街口左轉時，對面一
    部貨車要經過，於是伊停車要讓他先過，加上視線被貨車擋
    住，當時伊看貨車經過後，伊就左轉，右前方一部車牌號碼
    為YLH-409號重機車從自強路由東向西過來，伊立即停車，
    但是該車左前車頭撞上伊車右前車頭而肇事，當時伊因視線
    被貨車擋住所以沒有看見車牌號碼為YLH-409號重機車等語
    （見警卷第二頁）。足認本件被告甲○○所騎之機車之行進
    方向確係直行車，而告訴人丙○○所騎之機車為轉彎車，卻
    貿然左轉，致與被告甲○○之機車發生碰撞，告訴人丙○○
    有相當大之過失，要屬無疑。至於被告甲○○之機車前方有
    一貨車行駛，雖擋住告訴人丙○○之視線，相對的也擋住被
    告甲○○之視線，是被告甲○○是否有足夠之能力注意到告
    訴人丙○○之機車會貿然左轉，並為相對之防禦措施，此即
    存在有合理之懷疑。
  (二)再參以卷附之道路交通事故現場圖，告訴人丙○○之機車與
    被告甲○○所騎之機車發生撞擊後之散落物大部分均位於自
    強路與龍中街之交岔口，且係在被告甲○○機車之行進路線
    上接近自強路與龍中街之中心位置，而被告甲○○之機車撞
    擊後所停放之位置係距離散落物右前方約五點二公尺，告訴
    人之機車停放於散落物之處等情，再參以被告機車之受損位
    置為前車頭及左側車身受損，此亦有該現場圖及卷附照片可
    證，足認被告甲○○當時確係依正常之行進方向前進，且尚
    未過龍中街時即與告訴人丙○○之機車發生碰撞，撞擊位置
    係位於被告機車左側及車頭之位置，而被告機車左側經碰撞
    後，其機車即往右前方摔倒滑行約五點二公尺之遠，是以如
    此之撞擊方式，被告甲○○騎機車因循正常之行進路線行駛
    ，其是否仍能注意車前狀況，即存在有合理之懷疑。
五、綜上所查，被告甲○○所騎之機車是否有公訴人所指之未注
    意車前狀況之過失，有上開合理懷疑之處，而公訴人亦無法
    舉證證明被告確有過失傷害之犯行，且經本院遍查全案卷證
    ，亦不足以認定被告有公訴人所指之犯行，則依據刑事訴訟
    法所揭諸之「無罪推定原則」，自應將疑點利益歸於被告，
    是以自應為被告無罪之諭知。
六、原審以被告甲○○犯罪事證明確，依刑事訴訟法第四百四十
    九條第一項前段、第四百五十四條第二項，中華民國96年罪
    犯減刑條例第二條第一項第三款、第七條，刑法第二百八十
    四條第一項、第四十一條第一項前段，刑法施行法第一條之
    一，逕以簡易判決量處被告甲○○拘役三十日，減為拘役十
    五日，並均諭知以新臺幣一千元折算一日之易科罰金標準，
    固非無見。惟原判決漏未審酌上情，遽對被告甲○○論罪科
    刑，顯有不當，被告甲○○上訴指摘原判決認定事實有誤，
    為有理由，應由本院就被告甲○○部分予以撤銷，並依通常
    程序自為第一審判決。
據上論斷，應依刑事訴訟法第四百五十五條之一第一項、第三項
、第四百五十二條、第三百六十九條第一項前段、第三百六十四
條、第三百零一條第一項前段，判決如主文。
本案經檢察官乙○○到庭執行職務。
中    華    民    國    97    年     1    月     9    日
                  刑事第二庭    審判長法  官  蘇義洲
                                      法  官  洪士傑
                                      法  官  徐文瑞
以上正本證明與原本無異。
如不服本判決應於收受本判後10日內向本院提出上訴書狀，並應
敘述具體理由。如未敘述上訴理由者，應於上訴期間屆滿後20日
內向本院補提理由書狀（均須按他造當事人之人數附繕本），切
勿逕送上級法院。
                                      書記官  李佩珊
中    華    民    國    97    年    1     月    11    日


司法院資訊處製作；財團法人民間司法改革基金會備份。
